【裁判字號】    90,訴,623
【裁判日期】    900620
【裁判案由】    清償借款
【裁判全文】
臺灣高雄地方法院民事判決  九十年度訴字第六二三號
    原      告  中國信託商業銀行股份有限公司
    法定代理人  辜濂松
    訴訟代理人  陳聖聰
    被      告  乙○○
                甲○○
右當事人間清償借款事件，本院判決如左：
    主    文
被告應連帶給付原告新台幣伍拾壹萬仟玖佰貳拾玖元，及其中新台幣肆拾捌萬玖仟
玖佰捌拾伍元自民國八十九年十二月九日起至清償日止，按週年利率百分之九點０八
五計算之利息，並自民國八十九年十二月九日起至清償日止，其逾期在六個月以內者
，按上開利率百分之十，超過六個月者，按上開利率百分之二十計算之違約金。
被告應連帶給付原告新台幣肆拾肆萬陸仟捌佰捌拾元，及自民國八十八年九月二十六
日起至清償日止，按週年利率百分之十四點五計算之利息，並自民國八十八年十月二
十七日起至清償日止，其逾期在六個月以內者，按上開利率百分之十，超過六個月者
，按上開利率百分之二十計算之違約金。
訴訟費用由被告連帶負擔。
    事    實
甲、原告方面：
一、聲明：如主文所示。
二、陳述：被告乙○○分別於民國（下同）八十六年八月二十一日、八十八年八月二
    十六日邀同被告甲○○為連帶保證人，向原告借用新台幣（下同）一百五十五萬
    元、四十五萬元，約定自八十六年八月二十一日起至一百零六年八月二十一日止
    、八十八年八月二十六日起至九十五年八月二十六日止，以每月為一期，分期償
    還本息，利息分別按週年利率百分之八點七五、十四點五並隨基本放款利率調整
    時機動計付，並約定如一期未按期給付，即喪失期限利益，全部債務視為到期，
    除應清償全部借款外，並應自逾期之日起，逾期在六個月以內者，按上開利率百
    分之十，超過六個月者，按上開利率百分之二十計付違約金。詎上二筆借款被告
    等分別於八十八年八月二十一日、八十八年八月二十六日起即未依約清償本息，
    經原告對第一筆借款聲請拍賣抵押物取償之結果，尚欠如訴之聲明所述之本利及
    違約金迄未清償，為此依據消費借貸及連帶保證之法律關係提起本件訴訟。
三、證據：提出借據、約定書、戶籍謄本各二份、本院民事執行處通知、八十八年度
    執字第四三三九三號強制執行金額計算書分配表、貸款本息攤還表各一份為證。
乙、被告方面：被告等均未於言詞辯論期日到場，亦未以書狀提出任何聲明或陳述。
    理    由
一、按訴狀送達後，原告不得將原訴變更或追加他訴。但擴張或減縮應受判決事項之
    聲明時，不在此限，民事訴訟法第二百五十五條第一項第三款定有明文。經查，
    本件原告起訴時，第一項聲明原請求被告連帶給付五十一萬三千九百二十九元，
    及自八十九年十二月九日起至清償日止，按週年利率百分之九點０八五計算之利
    息，並自九十年一月九日起至清償日止，其逾期在六個月以內者，按上開利率百
    分之十，超過六個月者，按上開利率百分之二十計算之違約金；第二項聲明原請
    求被告連帶給付四十四萬六千八百八十元，及自八十八年九月二十六日起至清償
    日止，按週年利率百分之十四點五計算之利息，並自八十八年十月二十六日起至
    清償日止，其逾期在六個月以內者，按上開利率百分之十，超過六個月者，按上
    開利率百分之二十計算之違約金。於訴訟進行中，分別減縮或擴張第一項聲明為
    請求被告連帶給付五十一萬三千九百二十九元，及其中四十八萬九千九百八十五
    元自八十九年十二月九日起至清償日止，按週年利率百分之九點０八五計算之利
    息，並自八十九年十二月九日起至清償日止，其逾期在六個月以內者，按上開利
    率百分之十，超過六個月者，按上開利率百分之二十計算之違約金；第二項聲明
    減縮為請求被告連帶給付四十四萬六千八百八十元，及自八十八年九月二十六日
    起至清償日止，按週年利率百分之十四點五計算之利息，並自八十八年十月二十
    七日起至清償日止，其逾期在六個月以內者，按上開利率百分之十，超過六個月
    者，按上開利率百分之二十計算之違約金，依前揭法條所示，應予准許，合先敘
    明。
二、本件被告均經合法通知，無正當理由未於最後言詞辯論期日到場，核無民事訴訟
    法第三百八十六條所列各款情形，爰依原告之聲請，由其一造辯論而為判決。
三、本件原告主張：被告乙○○分別於八十六年八月二十一日、八十八年八月二十六
    日邀同被告甲○○為連帶保證人，向原告借用一百五十五萬元、四十五萬元，約
    定自八十六年八月二十一日起至一百零六年八月二十一日止、八十八年八月二十
    六日起至九十五年八月二十六日止，以每月為一期，分期償還本息，利息分別按
    週年利率百分之八點七五、十四點五並隨基本放款利率調整時機動計付，並約定
    如一期未按期給付，即喪失期限利益，全部債務視為到期，除應清償全部借款外
    ，並應自逾期之日起，逾期在六個月以內者，按上開利率百分之十，超過六個月
    者，按上開利率百分之二十計付違約金。詎上二筆借款被告等分別於八十八年八
    月二十一日、八十八年八月二十六日起即未依約清償本息，經原告對第一筆借款
    聲請拍賣抵押物取償之結果，尚欠如訴之聲明所述之本利及違約金迄未清償之事
    實，業經原告提出借據、約定書各二份、本院民事執行處通知、八十八年度執字
    第四三三九三號強制執行金額計算書分配表、貸款本息攤還表各一份為證，核屬
    相符。而被告等經合法通知，未於言詞辯論期日到場爭執，亦未提出書狀作何聲
    明或陳述，經本院核閱上開借據及分配表中所載之金額、利率、違約金、還款日
    期及拍賣後不足額等事項加以調查之結果，均與原告所述相符，自堪信其主張為
    真實。
四、按消費借貸契約係當事人一方移轉金錢或其他代替物之所有權於他方，而約定他
    方以種類、品質、數量相同之物返還之契約；又按保證契約係當事人約定，一方
    於他方之債務人不履行債務時，由其代負履行責任之契約，民法第四百七十四條
    第一項、第七百三十九條分別定有明文。再按遲延之債務，以支付金錢為標的者
    ，債權人得請求依法定利率計算之遲延利息。但約定利率較高者，仍從其約定利
    率；當事人得約定債務人於債務不履行時，應支付違約金，民法第二百三十三條
    第一項、第二百五十條第一項亦分別定有明文。從而，原告依據消費借貸及連帶
    保證之法律關係，請求被告連帶給付如訴之聲明所示之金額，即屬正當，應予准
    許。
據上論結，本件原告之訴為有理由，依民事訴訟法第三百八十五條第一項前段、第八
十五條第二項，判決如主文。
中      華      民      國    九十      年      六      月     二十     日
                              臺灣高雄地方法院民事庭
~B法      官  官信成
右為正本係照原本作成。
如不服本判決，應於送達後廿日內，向本院提出上訴狀並表明上訴理由，如於本判決
宣示後送達前提起上訴者，應於判決送達後十日內補提上訴理由書（須附繕本）。
中      華      民      國    九十      年      六      月     二十     日
~B法院書記官  謝群育


司法院資訊處製作；財團法人民間司法改革基金會備份。
